【裁判字號】    90,易,3217
【裁判日期】    901109
【裁判案由】    傷害
【裁判全文】
臺灣板橋地方法院刑事判決                          九十年度易字第三二一七號
    公  訴  人  臺灣板橋地方法院檢察署檢察官
    被      告  甲○○
                乙○○
右列被告等因傷害案件，經檢察官提起公訴（九十年度偵字第一二九二六號），本院
判決如左：
    主  文
甲○○傷害人之身體，處有期徒刑月，如易科罰金，以佰元折算壹日。扣案之鑰
匙一支沒收。
乙○○傷害人之身體，處有期徒刑月，如易科罰金，以佰元折算壹日。
    事  實
一、緣甲○○之胞弟林宗堯與乙○○之友人李榮炎於民國八十九年十二月十九日晚間
    七時許，在乙○○位於臺北縣鶯歌鎮○○街八七號之住處前，因停車問題發生口
    角爭執，林宗堯即電召其胞兄甲○○前來理論，斯時乙○○亦在現場勸阻，詎甲
    ○○至現場後，即基於傷害之犯意，持其所有鑰匙一支揮擊乙○○之左臉及左臉
    頰部分，使乙○○受有左眼眼臉裂傷、左眼結膜裂傷、左側眼框底骨折及左側眼
    瞼下垂等傷害，乙○○亦基於傷害之犯意，持其父陳貴所有之白鐵枴杖一支毆
    擊併以腳踢甲○○之右頸肩部及腿腳部，使甲○○受有右頸肩部挫傷擦傷五公分
    ×三公分、左踝挫傷擦傷二公分、左小腿挫傷擦傷一公分×一公分、右足背挫傷
    擦傷一公分等傷害。
二、案經甲○○、乙○○訴由臺北縣警察局三峽分局報請臺灣板橋地方法院檢察署檢
    察官偵查起訴。
    理  由
一、訊據被告甲○○、乙○○二人均矢口否認有何傷害犯行，被告甲○○辯稱：伊當
    時係赴現場勸阻林宗堯與李榮炎爭執，詎突遭被告乙○○持鐵刺傷，伊乃還手自
    衛，並無傷害被告乙○○之情事云云；被告乙○○辯稱：當時因被告甲○○甫至
    現場，即出手毆打李榮炎，伊上前勸阻及阻擋，乃遭被告甲○○持鑰匙刺傷，並
    無傷害被告甲○○之情事云云。惟查：（一）右揭被告甲○○傷害告訴人即被告
    乙○○之事實，迭據告訴人即被告乙○○於警訊、偵查及本院審理時指訴綦詳，
    核其指訴之細節均屬相符，並與證人即當時在現場發生衝突之友人李榮炎於警訊
    時證稱：「‧‧‧我看到甲○○動手毆打乙○○右臉頰‧‧‧」等語相符（參見
    偵查卷第十三頁背面），復有診斷證明書影本一紙附卷可稽，參諸被告甲○○迭
    於警訊、偵查及本院審理時供稱：「‧‧‧我見狀乃手持鑰匙，順手撥開乙○○
    手持之鐵棒，並不乙○○知竟因而受傷送醫‧‧‧」、「（你們〈指被告甲○○
    與乙○○二人〉有無互相扭打在一起？）我也忘了，當時是用手腳互打的‧‧‧
    」、「‧‧‧我把他（指被告乙○○）推開，結果就被打，我有還手，但是不確
    定是否有打到他」等語（參見偵查卷第九頁背面、偵查卷第三三頁、本院審理筆
    錄第二頁），堪信告訴人即被告乙○○之指訴內容確與事實相符，且當時雙方確
    有發生糾紛及肢體衝突一節，復據被告二人一致供明在卷，被告二人既因雙方激
    烈衝突而出手，並於該等衝突中造成告訴人即被告乙○○受有前述傷勢非輕之傷
    害，衡情實難認被告甲○○當時僅係出於「自衛」而毫無傷害告訴人即被告乙○
    ○之犯意與犯行，準此，足見被告甲○○上開辯解，顯屬事後圖卸推托之詞，要
    無足採。（二）右揭被告乙○○傷害告訴人即被告甲○○之事實，迭據告訴人即
    被告甲○○於警訊、偵查及本院審理時指訴綦詳，核其指訴之細節均屬相符，並
    與證人即當時在現場發生衝突之被告甲○○胞弟林宗堯於警訊時及偵查中證稱：
    「‧‧‧熟知雜貨店乙○○便於店內拿出一支鐵棒，欲朝我哥哥甲○○揮棒，我
    哥出於自衛抵擋‧‧‧」、「‧‧‧我因有帶小孩，所以就打電話給甲○○，而
    乙○○他拿出木杖〈應為白鐵枴杖─此部分業據被告乙○○於本院審理時供明在
    卷〉出來‧‧‧」等語相符（參見偵查卷第十一頁背面、第三三頁），復有診斷
    證明書影本一紙附卷可稽，參諸被告乙○○迭於偵查及本院審理時供稱：「（有
    無帶木杖〈應為白鐵枴杖〉出來？）有‧‧‧」、「‧‧‧我往屋裡退，並隨手
    拿起我爸爸放在那裡的白鐵枴杖擋住不讓他們進來，後來甲○○拿著一支鑰匙往
    我左眼這邊刺過來‧‧‧」等語（參見偵查卷第三三頁、本院審理筆錄第三頁）
    ，堪信告訴人即被告甲○○之指訴內容確與事實相符，且當時雙方確有發生糾紛
    及肢體衝突一節，復據被告二人一致供明在卷，被告二人既因雙方激烈衝突而出
    手，並於該等衝突中造成告訴人即被告甲○○受有前述多處傷勢非輕之傷害，衡
    情實難認被告乙○○當時僅係出於「勸阻及阻擋」而毫無傷害告訴人即被告甲○
    ○之犯意與犯行，準此，足見被告乙○○上開辯解，顯屬事後圖卸推托之詞，要
    無足採。綜上所述，本件事證已臻明確，被告二人犯行均洵堪認定。
二、核被告二人所為，均係犯刑法第二百七十七條第一項之傷害罪。爰審酌被告二人
    偶遇爭執糾紛，不思循理性途徑解決，反以暴力相向，徒使雙方身心受損而無濟
    於事，復參酌彼等素行狀況、犯罪之動機、目的、手段、所生危害及犯罪後均飾
    詞矯辯態度不佳等一切情狀，分別量處如主文所示之刑，並諭知易科罰金之折算
    標準，以示懲戒。末查被告二人行為後，刑法第四十一條業於九十年一月十日修
    正公布，並於同年月十二日生效，其中就得易科罰金之罪之範圍，較諸舊法更為
    擴張，經比較新舊法結果，以修正後之刑法第四十一條第一項前段規定較有利於
    被告二人，爰均依該規定併為易科罰金之諭知，附此說明。
三、扣案之鑰匙一支，係被告甲○○所有之物，業據其供明在卷，且該鑰匙係被告甲
    ○○所有供其犯上開傷害罪所用之物，復據告訴人即被告乙○○指訴綦詳，爰依
    刑法第三十八條第一項第二款規定宣告沒收。另如事實欄所載之白鐵枴杖一支，
    雖係被告乙○○持以實施上開傷害犯行所用之物，惟該枴杖係被告之父陳貴所
    有者，業據被告乙○○供明在卷，復查又無其他積極事證足資證明該枴杖確係被
    告乙○○所有之物，爰不予宣告沒收。
據上論斷，應依刑事訴訟法第二百九十九條第一項前段，刑法第二百七十七條第一項
、第二條第一項前段、（修正後）第四十一條第一項前段、第三十八條第一項第二款
，罰金罰鍰提高標準條例第一條前段、第二條，判決如主文。
本案經檢察官高俊申到庭執行職務
中      華      民      國       九十       年    十一    月     九     日
                                        臺灣板橋地方法院刑事第二庭
                                            法  官  王  屏  夏
右正本證明與原本無異。
如不服本判決，應於判決送達後十日內，向本院提出上訴狀。
                                            書記官  楊  璧  華
中      華      民      國       九十       年    十一    月     九     日
附錄本案論罪科刑法條全文：
刑法第二百七十七條：
傷害人之身體或健康者，處三年以下有期徒刑，拘役或一千元以下罰金。
犯前項之罪，因而致人於死者，處無期徒或七年以上有期徒刑；致重傷者，處三年以
上十年以下有期徒刑。


司法院資訊處製作；財團法人民間司法改革基金會備份。
